【裁判字號】    92,判,1631
【裁判日期】    921127
【裁判案由】    地價稅
【裁判全文】
最  高  行  政  法  院  判  決                  九十二年度判字第一六三一號
    上  訴  人  新竹化工實業股份有限公司
    代  表  人  甲○○
    被 上訴 人  新竹市稅捐稽徵處
    代  表  人  乙○○
右當事人間因地價稅事件，上訴人對於中華民國九十一年九月十七日臺北高等行政法
院九十年度訴字第五八四五號判決，提起上訴，本院判決如左：
    主  文
上訴駁回。
上訴審訴訟費用由上訴人負擔。
    理  由
本件上訴人起訴主張：上訴人所有坐落新竹市○○段三四九、三六六、三七三地號及
向中國國際商業銀行股份有限公司承租同段三六九、三七四地號土地供作工廠使用，
原按工業用地稅率課徵地價稅，經被上訴人自民國八十五年起改按一般用地稅率課徵
地價稅，並按一般用地稅率課徵八十九年度之地價稅。查上訴人於八十四年四月四日
，為配合政府促進產業升級政策，擬變更生產類別，經依工廠設立登記規則填具申請
書，連同相關文件送交新竹市政府核定或核轉臺灣省政府建設廳核定，旋新竹市政府
於八十四年四月二十六日以八四新市府建商字第一三○一四五號函復：「應俟原新竹
化工實業股份有限公司新竹廠核准註銷登記後再行核辦。」上訴人乃提出申請原廠歇
業註銷登記，以獲新竹市政府核定新廠設立許可。被上訴人於其復查決定書謂：「八
十四年實地勘查申請人並未作業生產，．．．」顯有未經工業主管機關認定之事實，
當屬有誤且與法有違。再查，上訴人於新竹廠辦理變更生產類歇業註銷登記並領得設
立許可案期間，即八十四年至八十九年間，均有實際營業，此有繳納八十九年電費收
據、自來水費收據、八十九年度銷售產品之統一發票、八十九年度營利事業結算申報
書之營業成本明細表、八十九度臺北市營業人銷售額與稅額申報書等收據及新竹市稅
捐稽徵處核發之統一發票購買證影本，足證上訴人並非無生產及作業跡象。復按財政
部六十九年五月二十八日台財稅第三四二四四號函、八十一年八月二十一日台財稅第
八一○三○三七一九號函、八十四年五月二十五日台財稅第八四一六三五一○二號函
及八十六年八月十四日台財稅第八六○四八○三三六號函意旨，不乏有溯及新工廠登
記完成前，仍得繼續適用工業用地特別稅率之案例，且工業用地開發期間亦應以工業
用地特別稅率課徵地價稅等情，爰請判決將訴願決定、復查決定及原處分均撤銷，上
訴人八十九年度地價稅應改按工業用地稅率課徵。
被上訴人則以：系爭土地原按工業用地稅率課徵地價稅，惟經被上訴人於八十四年四
月十一日派員實地勘查結果，並無進行工業生產跡象，乃於八十四年四月十二日以八
四新市稅財字第二三五四四三號函詢新竹市政府建設局結果，上訴人位於新竹市○○
街一一一號（門牌整編前為水源街七十七號）工廠，業經省府建設廳八十四年五月四
日八十四建一字第二○四三七九號函准註銷工廠登記在案，暨新竹市政府八十七年二
月十六日府建商字第一四○三四○號函查告：「訴願人八十四年六月二十六日新申請
工廠設立許可已逾期失效，迄目前為止，系爭用地未領營利事業登記及工廠登記」，
迄今上訴人並未再依照土地稅法第四十一條及同法施行細則第十四條規定檢附工廠設
立許可證及建造執照等文件向被上訴人提出申請，被上訴人將系爭土地八十九年度地
價稅按一般用地稅率課徵，於法並無不合等語，作為抗辯。
原審斟酌全辯論意旨及調查證據之結果，以上訴人所有坐落新竹市○○段三四九、三
六六、三七三地號及向中國國際商業銀行股份有限公司承租同段三六九、三七四地號
土地供作工廠使用，原按工業用地稅率課徵地價稅，被上訴人於八十四年間派員查勘
結果，並無生產及作業跡象，經向新竹市政府建設局查詢，上訴人位於新竹市○○街
一一一號（門牌整編前為水源街七十七號）工廠，業經臺灣省政府建設廳八十四年五
月五日八十四建一字第二○四三七九號函准註銷工廠登記在案，被上訴人乃自八十五
年起改按一般用地稅率課徵系爭土地之地價稅。另被上訴人於八十九年三月三日向新
竹縣政府主管單位函查，經新竹縣政府建設局八十九年三月十六日（八九）府建商字
第一四四九七號函復略以：上訴人於八十四年六月二十九日經該府核准其工廠設立許
可，惟迄未辦理工廠登記，依工廠設立登記規則第七條規定，工廠於設立許可後，應
於二年三個月內完成設廠並辦理工廠登記，逾期原許可失效，有各該函影本附卷可參
，足認系爭土地未再依規劃使用，業經主管機關認定。又查，依被上訴人於九十年三
月二十八日至現場之勘查紀錄情形及所攝照片觀之，上訴人工廠停工歇業當有相當一
段時日，參之臺灣省政府建設廳八十四年五月五日八十四建一字第二○四三七九號函
准其註銷工廠登記，按理自無於註銷工廠登記後仍為工廠之使用。又上訴人所提出之
八十九年開立之銷貨發票，均為臺北總公司所開立，並非新竹廠之銷貨，且上訴人八
十七年會計師簽證報告亦載明新竹廠已停工，與被上訴人所查工廠業已停工多年相符
。再參以上訴人所提出之八十九年電費收據觀之，其經常用電度數均為零，足證系爭
廠房完全無用電之事實，更遑論開工生產。是上訴人主張八十九年度並未停業一節，
要無可採。至所稱財政部甚至不乏有溯及新工廠登記完成前，仍得繼續適用工業用地
特別稅率之案例一節，縱屬實在亦係個案，本判決不受其拘束。上訴人雖又主張其縱
未開工，仍有作為存放油罐車及其他設備之用，依財政部函釋可繼續適用工業用地稅
率課徵地價稅云云。惟查，姑不論上訴人就其主張並未舉證以實其說，且依被上訴人
九十年三月二十八日之勘查紀錄，難認有使用之事實，已如上述，更何況上訴人亦自
承車輛要進入是有困難，所述有作為存放油罐車及其他設備之用，不足採信。從而，
被上訴人以系爭土地未作工業生產使用，亦未設立新廠為工業生產之用，遂依一般用
地之稅率課徵地價稅，洵無違誤，訴願決定，予以維持，亦無不合，因將上訴人之訴
駁回。
上訴意旨除執陳詞外，並以原工廠雖已註銷登記，惟仍按原核定規劃使用情形未變更
，僅憑原工廠停工之表象或原工廠登記之註銷等，尚不足以排除同一基地繼續適用特
別稅率，況財政部不乏有溯及新工廠登記完成前適用工業用地特別稅率之案例，且工
業用地開發期間亦應以工業用地特別稅率課徵地價稅，方符租稅公平主義及實質課稅
原則。是縱被上訴人主張屬實，上訴人亦非不能適用工業用地特別稅率，原判決未尊
重財政部之相關函釋，顯有判決不適用法規或適用法規不當之違法云云。惟查，原判
決以系爭土地原適用工業用地特別稅率之原因事實是否消滅，經被上訴人向新竹縣政
府主管單位函查，據新竹縣政府建設局查復，上訴人原工廠登記業經臺灣省政府建設
廳予以註銷。又上訴人重新申請工廠設立登記及建造執照，已逾期失效，迄今未再辦
理營利事業登記及工廠登記，並經主管機關認定。所稱財政部甚至不乏有溯及新工廠
登記完成前，仍得繼續適用工業用地特別稅率之案例，縱屬實在亦係個案，原判決不
受其拘束，為其判斷之依據，經核於法洵無違誤。是以，被上訴人並非單憑所謂原工
廠停工之表象或原工廠登記之註銷而予改課地價稅，自無違反租稅公平主義及實質課
稅原則可言。上訴論旨，仍執陳詞，並以原審取捨證據、認定事實之職權行使，任意
指摘原判決有違背法令情事，求予廢棄，難認有理由，應予駁回。
據上論結，本件上訴為無理由，爰依行政訴訟法第二百五十五條第一項、第九十八條
第三項前段，判決如主文。
中    華    民    國    九十二      年     十一       月    二十七      日
                    最 高 行 政 法 院  第 四 庭
                                審 判 長 法  官      廖  政  雄
                                         法  官      趙  永  康
                                         法  官      林  清  祥
                                         法  官      鍾  耀  光
                                         法  官      姜  仁  脩
右  正  本  證  明  與  原  本  無  異
                                         法院書記官  蘇  金  全
中    華    民    國    九十二      年      十一      月    二十七      日


司法院資訊處製作；財團法人民間司法改革基金會備份。
